【裁判字號】    98,交聲,3278
【裁判日期】    981230
【裁判案由】    交管條例聲異
【裁判全文】
臺灣板橋地方法院交通事件裁定        98年度交聲字第3278號
原處分機關  交通部公路總局臺北區監理所蘆洲監理站
受處分人即
異  議  人  甲○○
上列受處分人即異議人因不服交通部公路總局臺北區監理所蘆洲
監理站於民國98年8 月31日所為北監蘆字第裁46-C00000000號違
反道路交通管理事件裁決書所為處分，經聲明異議，本院裁定如
下：
    主  文
異議駁回。
    理  由
一、原處分意旨略以：受處分人即異議人甲○○騎乘車牌號碼AQ
    O-531 號重型機車，於民國98年5 月22日23時30分許，行經
    臺北縣三重市○○○路與安慶街口，直行正義北路時，經臺
    北縣政府警察局三重分局厚德派出所舉發「駕車行經有燈光
    號誌管制之交岔路口闖紅燈」之違規，爰依道路交通管理處
    罰條例第53條第1 項、第63條第1 項第3 款規定處罰鍰新台
    幣（下同）1,800 元並記違規點數3 點。
二、異議意旨略以：伊行經上開路口時，因路口兩側公車停靠站
    遭車輛停放，以致公車占用外側車道停靠，供乘客上下車，
    伊僅能由公車左側之內車道通行，因同向及對向號誌均遭公
    車遮蔽，無從得悉顯示之燈號，但因當時仍有多輛車同時通
    過上開路口，故伊通過時之號誌應為綠燈，員警僅以目視判
    斷，無拍照取證，無法令伊信服，爰聲明異議，請求撤銷原
    處分云云。
三、按汽車駕駛人，行經有燈光號誌管制之交岔路口闖紅燈者，
    處新臺幣1,800 元以上5,400 元以下罰鍰，並記違規點數3
    點，道路交通管理處罰條例第53條第1 項、第63條第1 項第
    3 款分別定有明文。
四、經查：
（一）本案查獲情形，業經證人即臺北縣政府警察局三重分局厚
      德派出所警員乙○○於本院中結證稱：伊當時值巡邏勤務
      ，騎乘警車在正義北路245 號簽表，準備離去時看見異議
      人闖紅燈從伊前面騎過去，當時伊有確認燈號為紅燈，且
      伊攔下異議人後也有指給異議人看；異議人表示紅綠燈被
      公車遮住，沒有看到燈號等語（本院卷第24頁），並有臺
      北縣政府警察局北縣警交大字第C00000000 號舉發違反道
      路交通管理事件通知單影本、證人乙○○當庭所繪現場圖
      各1 紙及現場照片8 幀在卷可參，衡以證人為執勤警員，
      僅係於執行勤務適時發現異議人有上開情形而逕行舉發，
      其與異議人素不相識，復無怨隙，應無甘冒觸犯偽證之罪
      責，故意構詞誣陷異議人之必要，故堪信證人乙○○上開
      證詞為真實可採，顯見異議人行經上開路口時，正義北路
      上號誌燈顯示為紅燈，自不得直行，異議人仍直行通過系
      爭路口，其確有闖紅燈之違規情事，應堪認定。異議人雖
      稱：伊視線遭公車遮蔽，無從得悉顯示之燈號，因當時仍
      有多輛車同時通過上開路口，伊通過時之號誌為綠燈云云
      ，然警員攔停異議人時，同向公車係停於路口等待紅燈一
      情，為證人乙○○於本院中證述明確（本院卷第24頁），
      已難信異議人上開所述為真實，況縱異議人前方同向卻有
      車輛通行，亦無法排除該車輛係違規闖紅燈之情，故難據
      此推論異議人行經上開路口時號誌顯示為綠燈。末查，車
      輛行駛至道路路口，本應於確認燈號為綠燈後方得通行，
      而系爭路口之4 個行車方向均設有雙面光色之紅綠燈號誌
      ，此有系爭路口照片8 幀在卷可佐（本院卷第29-3 1頁）
      ，則縱異議人視線有遭前方車輛遮蔽之情形，非不得於停
      止線前暫停以確認或觀看安慶街號誌以辨認正義北路號誌
      是否為綠燈，即貿然緊跟在前車之後直行，異議人自不得
      執此以免除其責，併此敘明。
（二）異議人另認本案並無採證照片可佐云云，然按交通警員掣
      單舉發違反道路交通管理處罰條例所列之違規事實，本質
      上為行政處分，係公務員基於職務上權力，依法就特定之
      具體事件所為具公法上效果之單方行政行為，基於公務員
      為公法上行為具有公信力之原則，該行政處分當可被推定
      為真正，其據以依法處分之事實認定亦為正確無誤，本此
      公信原則，乃立法者賦予行政機關制定違反道路交通事件
      統一裁罰標準及處理細則，使執勤警員得當機處分（如該
      細則第23條）以維護交通秩序、安全之行政目的，若謂公
      務員一切行政行為均需預留證據以證其實，則國家行政勢
      必窒礙難行，此徵諸交通違規行為常係偶發且為一瞬間之
      事件，如謂一切交通違規行為，員警均需拍照佐證，始得
      舉發，則國家維持交通秩序之目的顯無法達成。查本件異
      議人違規闖紅燈，係屬動態行為，事出突然，苛求舉發員
      警須拍照存證，為不可能之事，且該等違規事實由人之感
      官即可充分判定，非必以科學儀器始能偵測得知，是本件
      雖無採證照片，然既經舉發員警到庭具結作證，本院自得
      以證人可信之證詞據為認定違規事實之依據，異議人所辯
      ，並無足採。再者，異議人既係領有駕駛執照之駕駛人，
      自應時時以遵守交通規則為念，本件異議人既有上開違規
      事實，執勤員警對之而為舉發，於法尚無不合，異議人上
      開所辯，洵無足採。
五、綜上所述，異議人於前述時間、地點，騎乘重型機車，有「
    駕車行經有燈光號誌管制之交岔路口闖紅燈」之交通違規事
    實已臻明確，原處分機關依道路交通管理處罰條例第53條第
    1 項、第63條第1 項第3 款之規定，裁處異議人罰鍰1,800
    元並記違規點數3 點，核無不當，異議人之異議為無理由，
    自應駁回。
據上論斷，應依道路交通案件處理辦法第19條，裁定如主文。
中    華    民    國    98    年    12    月    30    日
                        交通法庭法  官  俞秀美
以上正本證明與原本無異。
如不服本裁定，應於裁定送達後五日內敘明抗告理由，向本院提
出抗告狀。
                                書記官  謝怡貞
中    華    民    國    98    年    12    月    30    日

司法院資訊處製作；財團法人民間司法改革基金會備份。
